【裁判字號】    92,訴,22
【裁判日期】    920709
【裁判案由】    侵權行為損害賠償
【裁判全文】
臺灣高等法院民事判決                                九十二年度訴字第二二號
    原      告  甲○○
    訴訟代理人  張立業律師
    複  代理人  傅紀勳
    被      告  丙○○
                乙○○
右當事人間因請求侵權行為損害賠償事件，本院判決如左︰
    主    文
被告應連帶給付原告新臺幣壹佰拾萬捌仟元，及被告乙○○部分自民國九十一年十
月十二日起，被告丙○○部分自九十一年十月十八日起，均至清償日止，按年息百分
之五計算之利息。
原告其餘之訴駁回。
訴訟費用由被告連帶負擔五分之二，餘由原告負擔。
原告假執行之聲請駁回。
    事    實
甲、原告方面：
一、聲明：
  (一)被告應連帶給付原告新臺幣（下同）參佰貳拾柒萬元及自起訴狀繕本送達翌日起
    至清償日止，按年息百分之五計算之利息。
  (二)訴訟費用由被告負擔。
  (三)願供擔保聲請宣告假執行。
二、陳述：
    被告丙○○係臺北市○○○路○段一一二號十三樓「安瑞丰國際有限公司」（下
    稱安瑞丰公司）負責人，被告乙○○為該公司總經理，均明知「大乃寶」商標圖
    樣業經原告甲○○向經濟部智慧財產局申請核准取得商標專用權，註冊為第00
    000000號商標，指定使用於商標法施行細則第四十九條商品及服務分類第
    五類之醫療補助用營養製劑商品，且「大乃寶」之商標專用期間自民國八十九年
    五月一日起至九十九年四月三十日止，原告並已授權由訴外人「陸酉堂企業有限
    公司」（下稱陸酉堂公司）使用商標專用權；竟共同基於意圖欺騙他人並為第三
    人安瑞丰公司不法所有之詐欺概括犯意，自八十九年五月十五日起，至八十九年
    六月三十日止，未經原告之同意或授權，委託不知情之「禾壯有限公司」（下稱
    禾壯公司）及「廣健興業有限公司」（下稱廣健興業公司）製作與「大乃寶」成
    分不同之醫療補助用營養製劑商品三十六萬錠（每盒六十錠，共六千盒），連續
    使用上開相同業經原告註冊之「大乃寶」商標圖樣包裝盒包裝，再混裝於陸酉堂
    公司委託寶齡富錦製藥廠製作、安瑞丰公司行銷之「大乃寶」商品中利用不知情
    通路商店，如三商行、三多士、立信藥局、一安藥局等全省各廠商陳列及連續販
    賣，足使一般消費者產生混淆，並致王麗芳、王淑慧、邱貴苓、李少英等人陷於
    錯誤，誤認丙○○、乙○○將上開混裝之「大乃寶」利用而陳列於通路商店者係
    陸酉堂公司生產之真正「大乃寶」商品，分別以每盒新臺幣（下同）二千一百八
    十元購買禾壯公司之產品，渠等食用後，均覺與之前所買食用之大乃寶之味道及
    硬軟度不同，而向陸酉堂公司、原告反應。嗣於八十九年十月二日經原告提出告
    訴，八十九年十月四日為調查局持聲准之搜索票前往安瑞丰公司、禾壯公司及丙
    ○○、林宗旦（另經檢察官為不起訴處分）住處等場所搜索，並扣得禾壯公司製
    仿冒之「大乃寶」錠一包（共三十一顆）、樣品二罐（一罐三十六顆、一罐二十
    四顆）、「大乃寶」一盒（共四十顆）。刑事部分，業經台灣高等法院以九十一
    年上易字第二一五三號判決被告二人有罪確定在案。被告等侵害原告之商標權所
    出售之產品，小盒六十粒裝每盒二千一百八十元價格賣出，其一千五百倍即為三
    百二十七萬元，故原告請求如訴之聲明所載。
三、證據：除援用刑事案件之證據外，並提出特定通路經銷合約書、剪報及統一發票
    等件為證。
乙、被告丙○○方面：
    未於言詞辯論期日到場，據其以前到場聲明及陳述：
一、聲明：
  (一)原告之訴駁回。
  (二)如受不利之判決，願供擔保請准宣告免為假執行。
二、陳述：
    系爭產品係屬誤裝，該產品有退換過，調查局查扣之數量約僅二十盒，當時我們
    有回收，並非如刑事判決所認定將三十六萬錠全部販賣出去。
丙、被告乙○○方面：
    未於言詞辯論期日到場，據其以前到聲明及陳述：
一、聲明：
  (一)原告之訴駁回。
  (二)如受不利之判決，願供擔保請准宣告免為假執行。
二、陳述：
    因為廣告成本將近六千萬元，尚欠廣告廠商一千五百萬元，所以我們到目前為止
    都還沒有獲利，還在賠錢的情況，我們沒有能力償還原告。
丁、本院依職權調閱本院九十一年度上易字第二一五三號案卷。
    理    由
一、被告等未於言詞辯論期日到場，核無民事訴訟法第三百六十八各款所列之情事，
    爰依原告之聲請，由其一造辯論而為判決。
二、兩造爭執要旨
    本件原告主張：被告丙○○係安瑞丰公司負責人，被告乙○○為該公司總經理，
    均明知「大乃寶」商標圖樣業經原告向經濟部智慧財產局申請核准取得商標專用
    權，註冊為第00000000號商標，指定使用於商標法施行細則第四十九條
    商品及服務分類第五類之醫療補助用營養製劑商品，且「大乃寶」之商標專用期
    間自八十九年五月一日起至九十九年四月三十日止，原告並已授權由陸酉堂公司
    使用商標專用權；竟共同基於意圖欺騙他人並為第三人安瑞丰公司不法所有之詐
    欺概括犯意，自八十九年五月十五日起，至八十九年六月三十日止，未經原告之
    同意或授權，委託不知情之禾壯公司及廣健興業公司製作與「大乃寶」成分不同
    之醫療補助用營養製劑商品三十六萬錠（每盒六十錠，共六千盒），連續使用上
    開相同業經原告註冊之「大乃寶」商標圖樣包裝盒包裝，再混裝於陸酉堂公司委
    託寶齡富錦製藥廠製作、安瑞丰公司行銷之「大乃寶」商品中利用不知情通路商
    店陳列及連續販賣，足使一般消費者產生混淆，並致王麗芳、王淑慧、邱貴苓、
    李少英等人陷於錯誤，誤認丙○○、乙○○將上開混裝之「大乃寶」利用而陳列
    於通路商店者係陸酉堂公司生產之真正「大乃寶」商品，分別以每盒二千一百八
    十元購買禾壯公司之產品，渠等食用後，均覺與之前所買食用之大乃寶之味道及
    硬軟度不同，而向陸酉堂公司、原告反應。嗣於八十九年十月二日經原告提出告
    訴，八十九年十月四日為調查局持聲准之搜索票前往安瑞丰公司、禾壯公司及丙
    ○○、林宗旦（另經檢察官為不起訴處分）住處等場所搜索，並扣得禾壯公司製
    仿冒之「大乃寶」錠一包（共三十一顆）、樣品二罐（一罐三十六顆、一罐二十
    四顆）、「大乃寶」一盒（共四十顆），刑事部分，業經本院以九十一年上易字
    第二一五三號判決被告二人有罪確定在案，被告等侵害原告之商標權所出售之產
    品，小盒六十粒裝每盒二千一百八十元價格賣出，其一千五百倍即為三百二十七
    萬元，爰依民法第一百八十四條第一項前段、第一百八十五條、商標法第六十一
    條、第六十六條第三款請求如訴之聲明所載等情。
    被告丙○○則辯稱：系爭產品係屬誤裝，該產品有退換過，調查局查扣之數量約
    僅二十盒，當時渠等有回收，並非如刑事判決所認定將三十六萬錠全部販賣出去
    云云。被告乙○○則以：因廣告成本將近六千萬元，渠等到目前為止都還沒有獲
    利，尚欠廣告廠商一千五百萬元，沒有能力償還原告云云，資為抗辯。
三、「大乃寶」商標圖樣業經原告向經濟部智慧財產局申請核准取得商標專用權，註
    冊為第00000000號商標，指定使用於商標法施行細則第四十九條商品及
    服務分類第五類之醫療補助用營養製劑商品，且「大乃寶」之商標專用期間自八
    十九年五月一日起至九十九年四月三十日止之事實，有「大乃寶」之中華民國商
    標註冊證一份在卷足憑（見臺灣台北地方法院檢察署八十九年度聲字第一五七四
    號卷第十二、十三頁），又被告二人委託禾壯公司製作與「大乃寶」成分不同之
    醫療補助用營養製劑商品三十六萬錠，連續使用經甲○○註冊之「大乃寶」商標
    圖樣包裝盒包裝，並混裝於陸酉堂公司委託寶齡富錦製藥廠製作、安瑞丰公司行
    銷之「大乃寶」商品中販賣之事實，為被告等所承認，並有消費者來函影本四紙
    、安瑞丰公司向禾壯公司訂購「大乃寶」訂購單一紙在卷可稽，及有禾壯公司製
    「大乃寶」錠一包（共三十一顆）、樣品二罐（一罐三十六顆、一罐二十四顆）
    、「大乃寶」一盒（共四十顆）（見臺灣台北地方法院九十年易字第一九八一號
    案卷第一三四頁）、寶齡富錦製藥廠與禾壯公司生產之「大乃寶」產品樣品各一
    罐、「大乃寶」包裝盒一只、大乃寶已付費用統計表六紙、大乃寶銷售報表一份
    、大乃寶托運單五十一張、安瑞丰公司銷售「大乃寶」指定藥局資料十一張、大
    乃寶合作協議書一紙、郵局存證信函一份、禾壯公司出貨單一紙、禾壯公司與廣
    健興業公司「大乃寶」入出貨資料一紙等扣於前開刑事案卷可稽（置於卷外）。
四、本件所應審究者為(一)被告二人有無不法侵害原告商標專用權之行為？(二)原告得請
    求損害賠償之金額為何？
  (一)被告二人有無不法侵害原告商標專用權之爭議部分
  1.本件被告丙○○固辯稱，係因不慎將禾壯公司生產之「大乃寶」錠誤裝入「大乃
    寶」之包裝盒中，而與真正「大乃寶」一起於台灣地區銷售等語，即辯稱並無此
    主觀侵權行為之故意。經查，被告乙○○前刑事案件偵查中即自承：甲○○並未
    授權安瑞丰國際有限公司委託禾壯有限公司代工生產「大乃寶」等語（見法務部
    航業海員調查處八十九年十月四日被告乙○○調查筆錄），又陸酉堂公司與安瑞
    丰公司簽訂之大乃寶合作協議書內記載：雙方本誠信原則自八十八年六月一日起
    ，於「台灣地區」共同開發產銷「大乃寶」，並於第十二條規定若需開發國外市
    場，需雙方同意後，方得進行等語（見法務部航業海員調查處卷證八之(十一)），證
    人即陸酉堂公司出資者喻肇川於臺灣台北地方法院九十年易字第一九八一號案件
    審理中證稱：被告等有向其提到要開發大陸市場的事，但其告訴被告等不能作大
    陸市場等語（見該案卷第七三頁），足證被告等明知原告並未同意授權禾壯公司
    生產「大乃寶」等情。且原告並未授權被告二人製造「大乃寶」至大陸地區銷售
    ，再參以被告乙○○於本院刑事庭九十一年上易字第二一五三號案件訊問時即坦
    承：渠等有跟告訴人（即原告）提過要改配方，讓產品更有效，告訴人每次都說
    就是這個配方而不肯改，故渠等方找禾壯公司改配方等語（見該案卷第八三頁）
    ，顯見原告堅持「大乃寶」之配方無需更改，自無授權被告更動配方，並使用「
    大乃寶」之商標於非其配方錠劑之可能。是以原告未授權禾壯公司生產「大乃寶
    」之事實者，至堪認定。
  2.證人即禾壯公司經理劉鎮洲於調查處訊問時證稱：該三十六萬錠產品於八十九年
    六月間完成製造後，安瑞丰公司丙○○、乙○○請本公司代為壓製鋁箔包裝，並
    提出樣品要求禾壯公司於鋁箔包裝（每片十錠）背面依照樣品圖示印上『大乃寶
    』及『陸酉堂監製』等字樣等語（海調處八十九年十月五日劉鎮洲調查筆錄），
    又證人即禾壯公司負責人林宗旦於臺灣台北地方法院檢察署八十九年度偵字第二
    二三三六號案件偵查中證稱：被告丙○○說要用大乃寶名稱，其向被告丙○○要
    求授權書，故被告丙○○出授權書給我等語（台北地檢署八十九年度偵字第二二
    三三六號卷十頁反面），被告二人明知原告並未授權安瑞丰公司委託禾壯公司生
    產「大乃寶」，竟由被告丙○○出具授權書載明安瑞丰公司同意將產品名稱「大
    乃寶錠」授權予禾壯公司使用，有授權書一紙在卷可證（海調查處證八之(四)），
    且被告二人復要求禾壯公司使用與真正「大乃寶」（寶齡富錦製藥廠生產）完全
    相同，背面印有「大乃寶」及「陸酉堂監製」字樣之鋁箔包裝膜包裝該產品。依
    此可見，被告二人於委託禾壯公司生產前開產品時，當即已明知「大乃寶」為原
    告之商標權，竟仍予以使用。
  3.再查，證人林宗旦先於調查處訊問時證稱：禾壯公司代工生產並交貨給安瑞丰公
    司之『大乃寶』僅係鋁箔壓製之錠劑，並無外包裝盒，外包裝盒係安瑞丰公司自
    行包裝的等語（海調處八十九年十月四日林宗旦調查筆錄），復於臺灣台北地方
    法院檢察署八十九年度偵字第二二三三六號案件偵查中證稱：拒絕包裝外包裝盒
    ，係因其看了自己處方與「大乃寶」盒子印的不同，係被告二人送盒子至禾壯公
    司協理處，其發現念組成原料、副原料不符，除非被告改包裝，否則不包等語（
    見該偵查卷第二十三頁反面）。雖證人劉紹如於本院刑事庭九十一年度上易字第
    二一五三號案件調查中證稱：係其弄錯了，以為係相同包裝，故將「大乃寶」之
    包裝寄至禾壯公司等語（見該案卷第八四頁），惟證人劉紹如明知銷售至大陸地
    區之產品名稱為係以簡體字書寫為「美而挺之大乃寶」（見該案卷第七七、七八
    頁），其豈有弄錯之可能，而其曾於安瑞丰公司任職，所言顯有迴護被告之處，
    不足採信。
  4.經本院刑事庭九十一年度上易字第二一五三號案件調查中勘驗寶齡富錦公司與禾
    壯公司所生產之「大乃寶」錠，結果認：當庭勘驗兩片藥品，每片各十錠，灰白
    色的是寶齡富錦公司產品，顆粒較短，ＰＴＰ包裝上有生產批號，褐色的是禾壯
    公司產品，顆粒較長，ＰＴＰ包裝上無生產批號（見該案卷第二八頁），兩者顏
    色及外觀有明顯不同，其中之差異一望即知，不至於會造成混淆誤裝，是被告辯
    稱以與真正「大乃寶」相同之外包裝盒包裝禾壯公司之產品係誤裝等語，並不足
    採。
  5.綜上，被告等既未經原告之授權，竟委託禾壯公司生產與大乃寶不同配方之商品
    ；亦未經原告同意即以原告所有之商標包裝禾壯公司產製商品與真正「大乃寶」
    商品混合品，復利用商店陳列販賣，而侵害原告之商標者甚明，且核被告二人上
    開行為並經本院刑事庭判處有期徒刑各六月，業經本院調閱前開刑事卷查明屬實
    ，益證被告二人有共同侵害原告所有商標權情事，被告等前開抗辯，均不足採信
    。被告二人既共同不法侵害原告之商標專用權，自應負連帶賠償責任。
  (二)原告得請求損害賠償之金額為何？
    按商標專用權人對於侵害其商標專用權者，得請求損害賠償，並得就查獲侵害商
    標專用權商品零售單價五百倍至一千五百倍之金額計算其損害，商標法第六十一
    條第一項、第六十六條第一項第三款定有明文。被告等侵害原告之商標專用權，
    既經認定，自應負損害賠償責任。原告主張：被告等販賣「大乃寶」六十錠裝之
    售價為二千一百八十元之情，業據其提出與特定通路經銷合約書一紙在卷可稽（
    見本院卷第二九頁），本院參酌被告等所販售仿冒商品之數量及對原告前開商標
    權所表彰之品質及商譽所造成之損害，認原告以零售單價為二千一百八十元之六
    百倍即一百三十萬八千元為損害之金額，方屬公允。逾此數額之請求，尚不足採
    。
五、從而，原告基於侵權行為之損害賠償請求權，被告二人對上開侵害商標權事件，
    其行為共同，從而原告請求被告連帶賠償原告一百三十萬八千元，及自附帶民事
    訴訟起訴狀繕本送達翌日起至清償日止，依法定利率計算之遲延利息部分，洵屬
    正當，應予准許。逾此部分所為之請求，為無理由，應予駁回。
六、兩造陳明願供擔保，分別聲請宣告假執行及免為假執行，因本件所命被告給付部
    分金額未逾新台幣一百五十萬元，依法不得上訴第三審，是原告假執行之聲請部
    分，即無必要，應併予駁回。
七、結論：本件原告之訴，為一部有理由，一部無理由，依民事訴訟法第七十八條、
    第七十九條但書、第八十五條第二項、第四百六十三條、第三百九十條第二項、
    第三百九十二條，判決如主文。
中      華      民      國    九十二    年      七      月      九      日
                                  民事第九庭
                                      審判長法  官  吳  謙  仁
                                            法  官  蘇  瑞  華
                                            法  官  魏  大  喨
右正本係照原本作成。
被告不得上訴
原告如不服本判決，應於收受送達後二十日內向本院提出上訴書狀，其未表明上訴理
由者，應於提出上訴後二十日內向本院補提理由書狀（均須按他造當事人之人數附繕
本）上訴時應提出委任律師或具有律師資格之人之委任狀；委任有律師資格者，另應
附具律師資格證書及釋明委任人與受任人有民事訴訟法第四百六十六條之一第一項但
書或第二項（詳附註）所定關係之釋明文書影本。
中      華      民      國    九十二    年      七      月      十      日
                                            書記官  黃  美  玉
附註：
民事訴訟法第四百六十六條之一（第一項、第二項）：
對於第二審判決上訴，上訴人應委任律師為訴訟代理人。但上訴人或其他法定代理人
具有律師資格者，不在此限。
上訴人之配偶、三親等內之血親、二親等內之姻親，或上訴人為法人、中央或地方機
關時，其所屬專任人員具有律師資格並經法院認為適當者，亦得為第三審訴訟代理人
。


司法院資訊處製作；財團法人民間司法改革基金會備份。
